臺灣臺北地方法院民事判決
110年度建字第326號
原      告  禾欣工程有限公司

法定代理人  池昀霈  
原      告  鍾勳傑即詠成水電工程行

共      同
訴訟代理人  陳惠娟  
被      告  隆銘綠能科技工程股份有限公司（原名：同開科技
            工程股份有限公司）

法定代理人  許鑒隆  
訴訟代理人  李奕昕  
            温雅貴  
上列當事人間請求給付工程款事件，本院於民國111年9月30日言
詞辯論終結，判決如下：
    主  文
被告應給付原告禾欣工程有限公司新臺幣肆拾柒萬玖仟陸佰柒拾
元，原告鍾勳傑即詠成水電工程行參拾貳萬伍仟伍佰伍拾參元，
及均自民國一一○年十月三十日起至清償日止，按週年利率百分
之五計算之利息。
訴訴費用由被告負擔。
本判決於原告禾欣工程有限公司以新臺幣壹拾陸萬元或同額之銀
行無記名可轉讓定存單、原告鍾勳傑即詠成水電工程行以新臺幣
壹拾萬玖仟元或同額之銀行無記名可轉讓定存單，分別為被告供
擔保後，各得假執行。但被告如分別以新臺幣肆拾柒萬玖仟陸佰
柒拾元、新臺幣參拾貳萬伍仟伍佰伍拾參元為原告禾欣工程有限
公司、原告鍾勳傑即詠成水電工程行預供擔保，各得免為假執行
。 
    事實及理由
壹、程序方面
一、本件被告之法定代理人原為許偉良，嗣於訴訟繫屬中依序變
    更為彭國倫、許鑒隆，有公司變更登記表、公司基本資料（
    見本院卷第123至133、173至174頁）等件在卷可稽，並經被
    告於民國111年1月3日具狀聲明由彭國倫為法定代理人承受
    訴訟（見本院卷第113頁），復由原告禾欣工程有限公司、
    鍾勳傑即詠成水電工程行（下合稱原告，如單指其一，則各
    以禾欣公司、鍾勳傑稱之）於同年7月26日具狀聲明由許鑒
    隆為被告法定代理人承受訴訟（見本院卷第171頁至第172頁
    ），經核並無不合，應予准許。
二、本件原告起訴時，訴之聲明為：㈠被告應給付禾欣公司新臺
    幣（下同）509,670元，及自起訴狀繕本送達翌日起至清償
    日止，按週年利率5％計算之利息；㈡被告應給付鍾勳傑325,5
    53元，及自起訴狀繕本送達翌日起至清償日止，按週年利率
    5％計算之利息；㈢願以現金或無記名可轉讓定期存單供擔保
    ，請准宣告假執行；嗣於111年9月30日言詞辯論程序時，減
    縮訴之聲明第1項為：被告應給付禾欣公司479,670 元，及
    自起訴狀繕本送達翌日起至清償日止，按週年利率5％計算之
    利息，合於民事訴訟法第255條第1項但書第3款之規定，應
    予准許，併予敘明。
貳、實體方面 
一、原告主張：
　㈠禾欣公司部分：被告於107年8月10日起將新北市立土城醫院
    （下稱土城醫院）之「5F消防水系統配管工程」及「消防水
    -詠成&禾欣現場拆改追加工程」（下合稱系爭工程甲）發包
    給伊施作，承攬總價各為262萬8,000元、35萬4,000元（均
    未稅），兩造並簽訂施工合約書（下稱系爭合約甲）及訂購
    單（下稱系爭訂購單），伊均已如期完成，而土城醫院已由
    新北市政府興建完成，並委由長庚醫院經營，於109年7月22
    日正式開幕，故系爭工程甲業經業主驗收合格，惟被告竟遲
    不給付系爭合約甲約定之5%保留款13萬1,400元及系爭訂購
    單約定之43萬5,400元工程款，故被告共應給付485,400元（
    計算式：131,410元+435,400元=485,400)，加計5%營業稅，
    並扣除修繕費用3萬元後，被告尚應給付伊47萬9,670元。
  ㈡鍾勳傑部分：被告將土城醫院之「3F消防水系統配管工程」
    及「2F消防水系統配管工程-勞務包」（下合稱系爭工程乙
    ）發包給伊施作，承攬總價各為320萬1,000元、300萬元（
    均未稅），兩造並簽訂2份施工合約書（下合稱系爭合約乙
    ），伊均已如期完成，被告亦將系爭工程乙交付業主使用而
    正式開幕，足見業經業主驗收合格，惟被告遲不給付系爭合
    約乙之5%保留款31萬0,050元【計算式：（320萬1,000+300
    萬）x5%=310,050元】，加計5%營業稅，被告應給付伊32萬5
    ,553元。
  ㈢爰擇一依系爭合約甲、乙第4條第10項、同條第10.2款、訂購
    單之付款條件及民法第505條之規定提起訴訟等語。並聲明
    ：㈠被告應給付禾欣公司47萬9,670元，及自起訴狀繕本送達
    翌日起至清償日止，按週年利率5％計算之利息；㈡被告應給
    付鍾勳傑32萬5,553元，及自起訴狀繕本送達翌日起至清償
    日止，按週年利率5％計算之利息；㈢願以現金或無記名可轉
    讓定期存單供擔保，請准宣告假執行。
二、被告則以：系爭工程甲、乙尚於驗收階段，依系爭合約甲、
    乙第9條第2項約定，系爭工程甲、乙須經業主發給被告正式
    驗收合格證件後，原告施作工程始認為合格而得請求付款，
    惟系爭工程甲、乙尚未經業主複檢合格，被告亦未取得業主
    核發之合格證明文書，自難認原告已完成工作及驗收完成而
    得請求報酬，且業主在驗收程序中尚要求伊修補瑕疵，伊亦
    未取得尾款。況原告亦未依系爭合約第9條第6項提供伊完工
    資料、竣工圖、測試報告、保固書、操作說明，自不符付款
    條件等語，茲為抗辯，並聲明：⒈原告之訴駁回；⒉如受不利
    之判決，願供擔保請准免為假執行。
三、經查，原告主張其等分別向被告承攬系爭工程甲、乙，原告
    禾欣公司與被告簽訂系爭合約甲、系爭訂購單，工程款各為
    262萬8,000元、35萬4,000元，原告鍾勳傑則與被告簽訂系
    爭合約乙，承攬總價各為320萬1,000元、300萬元，被告尚
    有系爭合約甲約定之5%保留款及系爭訂購單約定之工程款共
    計48萬5,400元未給付原告禾欣公司、系爭合約乙約定之5％
    保留款310,050元（前揭金額均未稅）未給付原告鍾勳傑等
    情，業據原告提出系爭合約甲、系爭訂購單、系爭合約乙等
    件為證（見本院卷第17頁至第33頁），且為被告所不爭執（
    見本院卷第146頁至第147頁），自堪認符實。
四、原告另主張被告應給付原告禾欣公司47萬9,670元、原告鍾
    勳傑32萬5,553元等節，則為被告所否認，並以前詞置辯，
    就本院之判斷，分述如下：
　㈠按稱承攬者，謂當事人約定，一方為他方完成一定之工作，
    他方俟工作完成，給付報酬之契約；報酬應於工作交付時給
    付之，無須交付者，應於工作完成時給付之，民法第490條
    第1項、第505條第1項分別定有明文。故除當事人間另有其
    他約定外，於承攬人依約完成工作時，定作人即負有給付報
    酬之義務（最高法院111年度台上字第61號判決參照）。又
    按法律行為於符合成立要件時，即已成立。但基於私法自治
    原則，當事人得依其自由意思，使法律行為之效力，取決於
    一定事實之發生與否，以控制法律效果，達成風險控制之目
    的。民法之條件及期限，均為當事人對其法律行為效力所附
    加之限制，用以決定其行為效力之發生或消滅，與該法律行
    為成立之內容本身（如約定履行之契約義務），尚有區別。
    至當事人約定契約義務之履行，繫於不確定之事實者，則屬
    權利行使時期即清償期之約定，並非條件或期限，應認該事
    實發生時，或其發生已不能時，為清償期屆至之時（最高法
    院111年度台上字第351號判決參照）。依系爭合約甲、乙之
    第4條第4項、第10項、第10.2款、第9條第2項約定：「付款
    辦法：……4.工資款：90%，月結即期天期票…10.驗收完成：1
    0%，月結30天期票……10.2業主複驗合格，簽有工程保固切結
    書後才得以付款。……本工程施工中或部分完工，乙方（即原
    告）應充分配合便於甲方（即被告）或甲方業主之檢驗工作
    ，全部完工由甲方會同業主派員初步驗收與複驗，經由甲方
    業主發給甲方正式驗收合格證件後，乙方施工之工程始認為
    合格。」（見本院卷第19、22、43、46、57、67頁），又系
    爭訂購單付款說明記載：「……工資：90%票期即期天（從付
    款日起算）…複驗完成：10%票期30天（從付款日起算）」（
    見本院卷第31頁），可知原告於系爭工程甲、乙之工作完成
    時，得向被告請求90%之工程款，於系爭工程甲、乙經業主
    複驗合格後，始得向被告請領10%之尾款，堪認兩造係約定
    以「系爭工程甲、乙經業主複驗合格」之不確定事實之到來
    ，為系爭工程甲、乙尾款給付之清償期。
  ㈡經查，原告就所承攬土城醫院興建工程中之系爭工程甲、乙
    已完成，且經長庚醫療財團法人驗收並開始營運等情，業據
    其等提出土城醫院網頁資料、本院110年度建字第320號、32
    1號判決影本（見本院卷第39、187至200頁）等件為佐，經
    本院依職權調閱本院110年度建字第320號、110年度建字第3
    21號卷，亦可見「新北市立土城醫院興建營運暨移轉（B0T
    ）案」係新北市政府委託長庚醫療財團法人興建營運，自10
    3年7月25日完成簽約，依「新北市立土城醫院興建營運暨移
    轉（B0T）案投資契約」，開始為期6年之興建期，於108年1
    0月9日通過建築物消防安全設備查驗、108年10月29日取得
    使用執照、109年4月8日取得開業執照，並於109年4月23日
    開始營運迄今等情，有新北市政府111年1月28日新北府衛企
    字第1110195621號函（見本院110年度建字第321號卷第233
    至231頁）可查；至土城醫院興建營運暨移轉（BOT）案興建
    工程係由中麟營造股份有限公司得標，工程包含醫療大樓及
    綜合大樓（舊稱宿舍大樓），相關工程已於110年11月24日
    全數驗收完成乙節，亦有土城醫院（委託長庚醫療財團法人
    興建經營）111年3月3日長庚院土字第1110350017號函存卷
    可佐（見本院110年度建字第320號卷第338頁），足見土城
    醫院業已於108年10月9日通過建築物消防安全設備查驗，更
    於110年11月24日經受託興建土城醫院之長庚醫療財團法人
    就興建工程全數驗收完成，且依系爭合約甲、乙及系爭訂購
    單所載，原告所承攬之系爭工程甲、乙為即為上開興建工程
    之消防系統配管工程，應認系爭工程甲、乙均經業主驗收合
    格無誤。至被告雖辯稱：系爭工程甲、乙仍未完工，仍有瑕
    疵云云（見本院卷第147頁），惟均未具體指明未完工、瑕
    疵之內容，其所辯自難憑採。
  ㈢被告另辯稱：原告未依系爭合約第9條第5項約定提供相關文
    件資料，故不符付款條件云云。觀諸系爭合約甲、乙第9條
    第5項約定：「全部驗收完畢乙方須依所施工範圍做完工資
    料、竣工圖、測試報告、保固書、操作說明等，乙方才得申
    請尾款。」（見本院卷第22、46、60頁）。惟當事人於契約
    中約定，承攬人請領估驗款或保留款或尾款時，定作人得請
    求承攬人交付特定請款文件以為核對，應僅係請款程序之約
    定，亦非承攬人是否得請求工程款之條件。而兩造既約定以
    「系爭工程甲、乙經業主複驗合格」之不確定事實之到來，
    為系爭工程甲、乙尾款給付之清償期，且系爭工程甲、乙業
    經業主驗收合格，均已如前述，即應認原告請求系爭工程甲
    、乙承攬報酬之清償期已屆至，縱原告未提供上開文件資料
    ，被告亦不得以原告請求給付承攬報酬之付款條件尚未滿足
    為由拒絕付款。
  ㈣原告主張本件因與被告達成合意，故就系爭合約甲、乙部分
    暫僅請求5%保留款，且原告禾欣公司同意扣除3萬元之被告
    自行修繕費用等語（見本院卷第147、210頁），又被告尚有
    系爭合約甲約定之5%保留款及系爭訂購單甲約定之工程款共
    計48萬5,400元未給付原告禾欣公司、系爭合約乙約定之5％
    保留款31萬0,050元（前揭金額均未稅）未給付原告鍾勳傑
    等情，業如前揭三所述。則原告禾欣公司就系爭契約甲、系
    爭訂購單之承攬關係，自得依民法第505條請求被告給付47
    萬9,670元（含稅，計算式：48萬5,400x1.05-3萬＝47萬9,67
    0元），原告鍾勳傑就系爭契約乙之承攬關係，亦得依民法
    第505條請求被告給付32萬5,553元（含稅，計算式：31萬0,
    050元x1.05＝32萬5,553元，元以下4捨5入）。
　㈤從而，原告已完成系爭工程甲、乙，且系爭工程甲、乙業經
    業主驗收合格，系爭契約甲、乙尾款中之5%保留款及系爭訂
    購單之工程款給付之清償期已屆至，原告依民法第505條請
    求被告給付原告禾欣公司47萬9,670元、原告鍾勳傑32萬5,5
    53元，均屬有據。　
五、綜上所述，原告依民法第505條，請求被告給付原告禾欣公
    司47萬9,670元、原告鍾勳傑32萬5,553元，及均自及自起訴
    狀繕本送達翌日即110年10月30日起（見本院卷第81頁）至
    清償日止，按週年利率5%計算之利息（民法第229條第2項、
    第233條第1項前段、第203條規定參照），為有理由，均應
    予准許。
六、兩造均陳明願供擔保，聲請宣告假執行及免為假執行，經核
    於法並無不合，爰分別酌定相當之擔保金額宣告之。 
七、本件事證已臻明確，兩造其餘攻擊防禦方法及證據，核與判
    決結果不生影響，爰不一一論列，併此敘明。
八、訴訟費用負擔之依據：民事訴訟法第78條。
中　　華　　民　　國　　111 　年　　10　　月　　28　　日
                  民事第六庭    法　官　劉宇霖
以上正本係照原本作成。
如對本判決上訴，須於判決送達後20日內向本院提出上訴狀。如
委任律師提起上訴者，應一併繳納上訴審裁判費。
中　　華　　民　　國　　111 　年　　10　　月　　28　　日
                                書記官　洪仕萱